【裁判字號】    95,易,1228
【裁判日期】    950918
【裁判案由】    竊盜
【裁判全文】
臺灣高雄地方法院刑事判決              95年度易字第1228號
公  訴  人  臺灣高雄地方法院檢察署檢察官
被      告  丙○○
上列被告因竊盜案件，經檢察官提起公訴（95年度偵字第15765
號），嗣因被告於準備程序進行中就被訴事實為有罪之陳述，經
告知簡式審判程序之旨、並聽取當事人之意見後，本院裁定由受
命法官獨任進行簡式審判程序，並判決如下：
    主  文
丙○○連續攜帶兇器竊盜，處有期徒刑柒月。緩刑貳年，並應向
國庫支付新台幣萬元。扣案之機車鑰匙壹支沒收。
    事  實
一、丙○○基於意圖為自己不法所有之概括犯意，先後於(一)民國
    95年6 月2 日4 時許，在高雄縣鳳山市○○○路192 巷103
    弄43號前，持自備之機車鑰匙插入丁○○所有、車牌號碼OZ
    B-435 號重型機車之鑰匙孔內，再以該鑰匙開啟電門加以發
    動之方式，竊取前開機車得手後供己騎用。(二)同年月6 日5
    時許，在高雄縣大樹鄉九曲堂火車站旁機車停車場前，持某
    不詳友人所有，客觀上對人生命、身體足以構成威脅之梅花
    扳手1 支（未扣案），拆卸甲○○所有、車牌號碼FRV-578
    號重型機車車牌1 面而竊取之，並將該面車牌懸掛在其所竊
    得之前開機車上。嗣於95年6 月7 日4 時許，在高雄縣燕巢
    鄉○○村○○路21巷20號旁為警查獲，另扣得丙○○所有、
    用供竊取前開機車之鑰匙1 支。
二、案經高雄縣政府警察局岡山分局報請台灣高雄地方法院檢察
    署檢察官偵查起訴。
    理  由
一、被告丙○○係涉犯刑法第320 條第1 項之普通竊盜罪、同法
    第321 條第1 項第3 款之加重竊盜既遂罪，其法定刑均為死
    刑、無期徒刑、最輕本刑為3 年以上有期徒刑以外之罪，於
    準備程序進行中，被告就被訴事實為有罪之陳述，由受命法
    官告知簡式審判程序之要旨並聽取其與公訴人之意見，經被
    告同意適用簡式審判程序後，本院亦認無不得或不宜改依簡
    式審判程序進行之處，爰依刑事訴訟法第27 3條之1 第1 項
    、第284 條之1 規定，本院合議庭裁定由受命法官獨任進行
    簡式審判程序，合先敘明。
二、上揭犯罪事實，業經乙○○、甲○○分別於警詢指證綦詳，
    復有贓物認領保管單2 紙，及OZB-435 號、FRV-578 號重型
    機車車籍作業系統查詢認可資料各1 份在卷可稽，復據被告
    於本院審理中坦承上情不諱，足徵被告之自白核與事實相符
    ，堪予採信。按刑法第321 條第1 項第3 款之攜帶兇器加重
    竊盜罪，係以行為人攜帶兇器為其加重條件，此所謂「兇器
    」，其種類並無限制，凡客觀上足對人之生命、身體、安全
    構成威脅，具有危險性之兇器均屬之；且祇須行竊時攜帶此
    種具有危險性之兇器為已足，並不以攜帶之初即有行兇之意
    圖為必要。查本件被告係以梅花扳手拆卸車牌，據此著手實
    施竊盜行為，且該扳手乃金屬材質、長度約14公分、亦可單
    手握持一節，亦據被告供認無訛，是該扳手若用以攻擊人體
    ，勢將造成人身傷害。綜此以觀，足認被告於本件行竊時所
    持之梅花扳手客觀上可對人之生命、身體、安全構成威脅，
    具有危險性，要屬刑法第321 條第1 項第3 款所定之兇器無
    訛。職是，本件事證明確，被告前開犯行洵堪認定，應依法
    論科。
三、本案相關之法律比較適用：
    行為後法律有變更者，適用行為時之法律。但行為後之法律
    有利於行為人者，適用最有利於行為人之法律，刑法第2 條
    第1 項定有明文。查被告於前開行為後，刑法第33條、第56
    條及第74條業經總統於94年2 月2 日修正公布，並依刑法施
    行法第10條之1 規定自95年7 月1 日施行。另於95年6 月14
    日公布刑法施行法第1 條之1 ，除變更刑法分則編所定罰金
    之貨幣單位為新臺幣外，並分別提高罰金數額為3 倍或30倍
    。職是，本件自應就被告行為前、後相關法律有修正者，依
    前揭規定加以比較適用。茲說明如下：
  (一)修正前刑法第320 條第1 項之普通竊盜既遂罪原法定刑為「
    5 年以下有期徒刑、拘役或5 百元以下罰金」，且依修正前
    刑法第33條第5 款規定罰金數額應為1 元以上；然依刑法施
    行法第1 條之1 規定，修正後該罪之法定刑度應為「5 年以
    下有期徒刑、拘役或新臺幣1 萬5 千元以下罰金」，而修正
    後刑法第33條第5 款提高罰金數額為新臺幣1 千元以上，並
    以百元計算之。是以該罪修正後關於有期徒刑、拘役等自由
    刑雖未加以變更，惟就罰金數額下限則予以提高，故修正後
    之法律效果對行為人而言較屬不利，從而本件應依刑法第2
    條第1 項前段，適用行為時、即修正前刑法第320 條第1項
    規定採為論罪科刑之基礎。
  (二)又刑法第56條連續犯之規定同於前述刑法修正過程中予以刪
    除，且此一刪除亦足資影響行為人刑罰之法律效果，同屬法
    律變更。經查：本件被告先後2 次竊盜犯行，主觀上顯係基
    於同一犯意、客觀上逐次實施數次行為而具連續性，進而侵
    害同性質之法益，惟因其各次行為依一般社會健全觀念，在
    時間差距上，可以分開，在刑法評價上，各具獨立性，每次
    行為皆可獨立成罪，是依修正前刑法第56條之規定，本得適
    用連續犯規定而論以一罪，並得加重其刑至二分之一。惟因
    修正後刑法刪除前開連續犯規定，以致被告前揭數次構成要
    件行為須依法分別論以數罪而併罰之，依新法第2 條第1 項
    規定比較新、舊法之結果，仍以行為時、即修正前刑法第56
    條之規定較有利於被告，故本件仍應以修正前刑法第56條採
    為被告論罪之基礎。
  (三)按被告犯罪後法律有變更，而比較行為時及裁判時之法律時
    ，應就與罪刑有關之共犯、未遂犯、結合犯以及累犯加重、
    自首減輕、暨其他法定加減原因與加減例等一切情形，比較
    其全部之結果，而為整體之適用，不能割裂而分別適用新舊
    法有利之條文（最高法院95年度台上字第3735號判決意旨參
    照）。本件經依前述竊盜罪之法定刑、是否論以連續犯等規
    定合併比較之結果，爰認修正前刑法相關規定較有利於被告
    ，故應依修正前刑法作為本件被告論罪科刑之依據。
  (四)此外，修正前刑法第74條第1 項第1 款原規定受2 年以下有
    期徒刑、拘役或罰金之宣告，且未曾受有期徒刑以上刑之宣
    告者，得宣告緩刑，且依修正前刑法第93條第1 項規定，緩
    刑期間內得付保護管束，另於同法第75條規定僅須於緩刑期
    間內更故意犯罪、或緩刑前故意犯罪，而在緩刑其內受有期
    徒刑以上之宣告者，即可撤銷緩刑。修正後刑法第74條除維
    持前述宣告刑之限制外，另改以「未曾因故意犯罪受有期徒
    刑以上刑之宣告者」即可宣告緩刑，並增列同條第2 項規定
    法院得課予被告一定之負擔，惟同法第75條則規定須行為人
    於「緩刑期內因故意犯他罪，而在緩刑期內受不得易科罰金
    之有期徒刑以上刑之宣告確定」或「緩刑前因故意犯他罪，
    而在緩刑期內受不得易科罰金之有期徒刑以上刑之宣告確定
    」，方得撤銷緩刑，且須於於判決確定後6 月以內始可為之
    。綜此以觀，修正後刑法針對緩刑雖增列法院得課予被告一
    定義務之負擔，然此舉乃係協助被告於緩刑期間內徹底糾正
    其犯行，藉以貫徹緩刑宣告之目的，此外更同時放寬宣告緩
    刑之要件，且限制撤銷緩刑之要件，避免因社會非難程度較
    輕之過失犯、及惡性輕微或偶發性犯罪之行為人因此喪失改
    過自新之機會。準此，茲就修正前、後刑法關於緩刑之相關
    規定加以合併比較，本院乃認應以修正後刑法關於緩刑之規
    定較有利於被告（最高法院95年第8 次刑事庭會議結論亦採
    同一見解），故應依刑法第2 條第1 項但書，適用裁判時、
    即修正後刑法緩刑相關規定作為應否宣告緩刑之依據。
四、核被告丙○○所為，係犯刑法第320 條第1 項普通竊盜既遂
    罪、及同法第321 條第1 項第3 款加重竊盜既遂罪。被告先
    後2 次普通竊盜既遂、加重竊盜既遂犯行，時間緊接且犯罪
    基本構成要件相同，顯係基於概括犯意反覆為之，應依修正
    前刑法第56條論以連續犯，而以一連續加重竊盜既遂罪處斷
    ，並依法加重其刑。爰審酌被告不思以己力正當謀生，反圖
    不勞而獲，任意竊取他人之財物，及其犯罪動機、目的、手
    段，並兼衡其品行、生活狀況、智識程度與事後尚能坦承全
    部犯行、態度良好等一切情狀，量處如主文所示之刑，以資
    懲儆。末查，被告前未曾受有期徒刑以上刑之宣告，此有臺
    灣高等法院被告前案紀錄表1 件在卷可稽，茲念其僅因一時
    失慮，致觸犯本件犯行，且事後業已坦承犯行，且所竊財物
    亦已分別由被害人領回，有前開贓物認領保管單2 份可證，
    諒其經此偵、審程序並科刑之判決後，應知警惕而無再犯之
    虞，本院因認前開之刑以暫不執行為當，併依修正後刑法第
    74條第1 項第1 款規定宣告緩刑2 年，以啟自新，再審酌被
    告前揭所為乃擅自侵害他人財物，雖未造成明顯具體之損失
    ，然為促使其日後得以知曉尊重財產權之觀念，本院乃認除
    前開緩刑之宣告外，另有賦予被告一定負擔之必要，遂併予
    諭知被告應向國庫支付新台幣3 萬元，方能符合本件緩刑之
    目的。此外，扣案機車鑰匙1 支係被告所有且供本件犯罪所
    用之物，爰依刑法第38條第1 項第2 款規定併予宣告沒收，
    附此敘明。
據上論斷，應依刑事訴訟法第273 條之1 第1 項、第299 條第1
項前段，刑法第2 條、第74條第1 項第1 款、第2 項第4 款、刑
法第321 條第1 項第3 款、第38條第1 項第2 款，修正前刑法第
56條，判決如主文。
中    華    民    國    95    年    9     月    18    日
                  刑事第四庭  法  官 陳明呈
以上正本證明與原本無異。
如不服本判決，應於收受送達後10日內向本院提出上訴書狀。
中    華    民    國    95    年    9     月    19    日
                              書記官 林明忠
附錄本判決論罪科刑之法條：
中華民國刑法第320條(普通竊盜罪、竊佔罪)
意圖為自己或第三人不法之所有，而竊取他人之動產者，為竊盜
罪，處 5 年以下有期徒刑、拘役或 500 元以下罰金。
意圖為自己或第三人不法之利益，而竊佔他人之不動產者，依前
項之規定處斷。
前二項之未遂犯罰之。
中華民國刑法第321條
犯竊盜罪而有左列情形之一者，處 6 月以上、 5 年以下有期徒
刑：
  一、於夜間侵入住宅或有人居住之建築物、船艦或隱匿其內而
      犯之者。
  二、毀越門扇、牆垣或其他安全設備而犯之者。
  三、攜帶兇器而犯之者。
  四、結夥三人以上而犯之者。
  五、乘火災、水災或其他災害之際而犯之者。
  六、在車站或埠頭而犯之者。
前項之未遂犯罰之。


司法院資訊處製作；財團法人民間司法改革基金會備份。
